【裁判字號】    95,交抗,663
【裁判日期】    950828
【裁判案由】    違反道路交通管理處罰條例
【裁判全文】
臺灣高等法院交通事件裁定             95年度交抗字第663號
抗  告  人
即受處分人  甲○○
代  理  人  蒲盛松
上列抗告人因違反道路交通管理處罰條例案件，不服臺灣板橋地
方法院，中華民國95年7月24日所為裁定（95年度交聲字第1221
號），提起抗告，本院裁定如下：
    主  文
抗告駁回。
    理  由
一、抗告意旨略以：（1）抗告人即受處分人甲○○於民國95年8
    月7日已遞委任狀入原審法院收發室，但並無傳訊代理人，
    雖代理人在當庭陳述，但裁定文內並無代理人欄，亦無寄發
    給代理人裁定書。又交通異議案件規定辦法中有依刑事訴訟
    法之規定，但原審法官不准代理人詰問證人，致抗告人在毫
    無法學素養下，甚難異議成功，原審裁定即有程序上之違法
    。（2）原審對證人即舉發之警員李仁杰所為之證詞：「（
    當天異議人是否一開始不願主動提供證件，由你強開車門後
    異議人才交出證件？）我沒有印象」，原審未經舉證程序卻
    遽以採信證人之證詞，有違無證據不得推定犯罪之原理。
    （3）交通警員舉發違反道路交通管理事件，有足夠採證設
    備，復有充沛之人力及時間，應先以相機採證，本件卻捨此
    不為逕行舉發，原審對警方之採證不問合理與否，全盤接受
    ，有羅織犯罪之嫌云云。爰依法提起抗告，請求撤銷原裁定
    。
二、按駕駛人駕駛汽車，應遵守道路交通標誌、標線、號誌之指
    示，並服從執行交通勤務之警察或依法令執行指揮交通稽查
    任務人員之指揮，道路交通安全規則第90條定有明文；次按
    汽車駕駛人，臨時停車有左列情形之一者，處新臺幣3百元
    以上6百元以下罰鍰：三、在設有禁止臨時停車標誌、標線
    處所臨時停車者」，修正前道路交通管理處罰條例第55 條
    第3款定有明文（按該條文於民國94年12月28日經修正公布
    為「汽車駕駛人，臨時停車有下列情形之一者，處新臺幣3
    百元以上6百元以下罰鍰：三、在設有禁止臨時停車標誌、
    標線處所臨時停車」，並自95年7月1日起生效施行）。
三、經查：
１、依道路交通管理處罰條例第89條前段規定，法院受理有關交
    通事件，準用刑事訴訟法之規定。所謂準用與適用有別，適
    用係完全依其規定而適用之謂，準用則衹就某事項所定之法
    規，於性質不相牴觸之範圍內，適用於其他事項之謂，即準
    用有其自然之限度，有最高法院41年台非字第47號判例可參
    。道路交通管理處罰條例事件之本質為行政罰，與對犯罪行
    為予以追訴、以實踐國家刑罰權為規範目的之刑事訴訟程序
    並不相同，法院受理交通聲明異議案件，既係以裁定為之，
    準用刑事訴訟法之規定，即不以經當事人言詞辯論為必要，
    且無一定之程式，關於證人之調查自毋須經交互詰問。原審
    法院於95年7月19日同時傳喚抗告人及證人李仁杰到庭，證
    人李仁杰作證時抗告人在場聽聞，並就證人李仁杰之證言表
    示意見，有筆錄可按（原審卷第21頁至第25頁），縱使未予
    抗告人詰問證人之機會，亦與全案情節及抗告人違規事實之
    判斷無礙。原審就調查所得之證據而為裁定，並不違法。至
    於裁定書之漏送，屬事後補送問題，不影響原裁定之效力，
    抗告人執為抗告理由，並不可採。
２、抗告人甲○○於95年5月28日10時25分許，駕駛車牌號碼850
    -MH營業用小客車（按當時未載客），臨時停車在台北縣板
    橋市縣○○道○段7號（即板橋火車站南一門）前劃有「禁止
    臨時停車」紅色標線之人行道旁，準備排班進站載客乙情（
    按板橋火車站南一門前之人行道旁，另劃設「禁止停車，惟
    得臨時停車」之黃色標線，並劃有多個停車位，供營業用小
    客車臨時停車，等候載送乘客之用），業據證人即警員李仁
    杰證稱：舉發現場有計程車招呼站的停車格，停車格路邊是
    畫黃線。當時其騎機車繞火車站巡邏，從新站路右轉縣民大
    道二段時，發現計程車整排皆違規停車在畫紅線處，抗告人
    的車是這些違規停車的第1台。抗告人當天的車當時停在右
    邊2張照片（詳原審卷第27頁）所示警用機車的位置。這4
    張照片，除左下角那張，其他3張都是南一門附近的現場照
    片等語（原審卷第23頁至第24頁）﹔即抗告人供稱：舉發當
    時，其駕車至板橋市縣○○道○段板橋火車站南門出口處，
    到後進站排班，當時停車的位置如庭呈照片右邊兩張所示（
    詳原審卷第27頁）警用機車後面的位置，路邊是畫紅線，停
    車不到1分鐘，警員就來取締等語（原審卷第22頁），核與
    證人李仁杰所述抗告人違規臨時停車之情節相符，並有抗告
    人庭呈現場照片3張附卷可按（原審卷第27頁，抗告人庭呈
    照片4張，惟其中左下角之照片，非屬上開現場之照片），
    堪認抗告人確於上開時地在劃有「禁止臨時停車」紅色標線
    路段臨時停車之違規行為。
３、又據證人李仁杰於原審證稱：因當時僅其一人執勤，故將機
    車騎到第1台違規停車之車旁攔停，其他車則攔不到，其請
    抗告人出示證件，並告知違規停車之狀況、所犯法條及處罰
    ，抗告人將證件交付。因為當時下雨，其走到南一門前拱門
    處開單，惟開單後走回攔停抗告人處，即未見抗告人及其計
    程車，就把舉發單及抗告人證件放在機車置物箱，尋找抗告
    人之人、車，但沒有找到，再回到南一門拱門處，站在那裡
    直到10時50分才離開，直至其離開現場抗告人均未回來，也
    沒看到抗告人的車等語（原審卷第23至第24頁）。而抗告人
    亦坦承警員李仁杰走到拱門處開單，其進站排班，後來未見
    到警員李仁杰，開車繞行火車站一圈，回來也未看到警員等
    語（原審卷第22頁），互核2人就抗告人遭違規開單之過程
    ，所述大致相符，顯見證人李仁杰之證詞，並非虛言，堪以
    採信。而抗告人既已坦承違規在劃設紅線之路段臨時停車，
    並與證人李仁杰證述相合，當時雖未以照片採證，然證人之
    證述，亦得為證據方法，非以有現場採證照片為必要。縱令
    證人李仁杰於原審對於當天是否因抗告人起初不願提供證件
    ，其強開抗告人車門後，抗告人才交出證件等情，答稱：沒
    印象，只針對酒駕的違規駕駛人才會如此。像抗告人這種違
    規行為，應該不會強開車門等語，惟此乃關於抗告人違規後
    ，員警盤查身分之過程之陳述，抗告人違規臨時停車之行為
    ，既已明確，則抗告人與員警嗣後關於掣單舉發是否發生齟
    齬，均與抗告人違規臨時停車，並不相干。
四、原審以抗告人確有於前揭時、地之違規行為，認為原處分機
    關依違規時道路交通管理處罰條例第55條第3款（裁決書贅
    載「第1項」）規定，裁處抗告人新台幣3百元之罰鍰，洵無
    違誤，而駁回抗告人之異議，並無不合。抗告人抗告指摘原
    審裁定不當，為無理由，應予駁回。
五、據上論結，應依道路交通案件處理辦法第26條，刑事訴訟法
    第412條，裁定如主文。
中    華    民    國    95    年    8    月     28    日
                  刑事第十三庭  審判長法  官  曾德水
                                      法  官  范清銘
                                      法  官  杜惠錦
以上正本證明與原本無異。
不得再抗告。
                                      書記官  楊秋鈴
中    華    民    國    95    年    8     月    29    日


司法院資訊處製作；財團法人民間司法改革基金會備份。
